最高法院刑事判決　　　　　　　　　　　　　　　九十一年度台上字第七一七九號
　　上　訴　人　甲○○
　　原　　　審
　　選任辯護人　吳發隆律師
右上訴人因違反麻醉藥品管理條例案件，不服台灣高等法院中華民國八十九年九月十
九日第二審判決（八十九年度上訴字第二四一六號，起訴案號：台灣桃園地方法院檢
察署八十六年度偵字第一二七二五號｜原判決誤載為八十七年度偵字第五四五號），
由原審之選任辯護人代為提起上訴，本院判決如左：
    主  文
原判決撤銷，發回台灣高等法院。
    理  由
本件原判決認定：上訴人甲○○前因強盜案件，經法院判處有期徒刑七年，於民國八
十四年八月三十一日執行完畢。竟不知悔改，復與其姊鄭惠珍（原審法院另案審理）
共同基於營利之概括犯意聯絡及行為分擔，自八十六年八月間某日起，至八十六年九
月十八日止，經由電話之聯絡後，以每包零點二公克新台幣一千元之代價，在其桃園
縣中壢市仁德里仁美新村二０二號住處旁之空地，連續非法販賣安非他命予彭政雄共
十次，其中由上訴人經手交付者有三次。嗣於八十六年九月十八日二十二時許，彭政
雄經警在桃園縣平鎮市○○路喬琪賓館二０八號房查獲後，供出安非他命係向上訴人
及鄭惠珍購買所得，旋於同日二十三時許，在前揭上訴人住處旁之空地，上訴人欲交
付安非他命予彭政雄時，為警當場查獲並扣得安非他命一包（毛重約零點二公克）等
情。因而撤銷第一審關於販賣化學合成麻醉藥品部分之科刑判決，改判仍論處上訴人
以共同連續非法販賣化學合成麻醉藥品罪，累犯，處有期徒刑伍年陸月，並諭知扣案
之安非他命壹包（毛重約零點貳公克）沒收之，固非無見。
惟按：(一)、客觀上為法院認定事實及適用法律基礎之證據雖已調查，而其內容尚未明
瞭者，即與未經調查無異，如遽行判決，仍屬應於審判期日調查之證據未予調查。本
件原判決認定：上訴人與其姊鄭惠珍共同販賣安非他命十次予彭政雄，其中三次係由
上訴人經手交付等情。係以上訴人於警訊時坦承：「幾乎都是我姊姊鄭惠珍與彭政雄
接觸，將安非他命賣給他的，我只有代替我姊姊賣給他三、四次，約在八十六年八月
底至九月初之間，地點均是在我家旁空地交貨」，及證人彭政雄於警訊時證稱：「前
後共向小惠（指鄭惠珍）之女子購買十餘次安非他命，但其中有約三、四次是向其弟
阿順（指上訴人）購得吸食，每次均購買一小包約零點二公克，價錢均是新台幣一千
元」各等語，為其論據（見原判決理由一之(一)）。然查上開供詞倘屬不虛，亦僅足以
證明上訴人曾參與數次交付安非他命之犯行，而就非屬由上訴人交付安非他命之部分
，若欲論上訴人為共同正犯，應以其與鄭惠珍之間有犯意聯絡或行為之分擔為必要。
原判決對此並未詳查審認並說明其憑以論斷之依據，率為判決，非無調查職責未盡及
判決理由不備之違誤。(二)、原判決事實欄認定扣得上訴人欲交付予彭政雄之所謂安非
他命一包（毛重約零點二公克），理由欄並未說明究係依憑何項證據或經由何項檢驗
鑑定，足資證明其確係安非他命，即逕行認定並據以依違禁物宣告沒收，難謂適法。
(三)、依公訴不可分之原則，檢察官就犯罪事實之一部起訴者，其效力及於全部。故法
院對於起訴效力所及之事項，自應予以判決。如對於起訴效力所及之事項，未經判決
，按之刑事訴訟法第三百七十九條第十二款之規定，難謂無已受請求之事項，而未予
判決之違背法令。原判決於事實欄內認定上訴人於被查獲當日，攜帶安非他命一包欲
交付予彭政雄等情部分，雖未據檢察官於起訴書內一併論列，然該部分究應如何論罪
？是否為起訴效力所及而應併予審判？原判決於理由欄內悉未論斷說明，致其有無已
受請求之事項，而未予判決之違法，尚屬無憑判斷，於法併有未合。以上或為上訴意
旨所指摘，或為本院得依職權調查之事項，應認原判決有撤銷發回之原因。
據上論結，應依刑事訴訟法第三百九十七條、第四百零一條，判決如主文。
中      華      民      國    九十一    年     十二     月     十八     日
                              最高法院刑事第十庭
                                  審判長法官  林  增  福
                                        法官  邵  燕  玲
                                        法官  吳  昆  仁
                                        法官  陳  世  雄
                                        法官  惠  光  霞
      右正本證明與原本無異
                                              書  記  官
中      華      民      國    九十一    年     十二     月    二十三    日
